【裁判字號】    90,上易,540
【裁判日期】    900105
【裁判案由】    違反電子遊戲場業管理條例等
【裁判全文】
臺灣高等法院刑事判決                              九十年度上易字第五四號
    上  訴  人
    即  被  告  甲 ○
右上訴人因違反電子遊戲場業管理條例等案件，不服臺灣臺北地方法院八十九年度易
字第二○八一號，中華民國九十年一月五日第一審判決（起訴案號：臺灣臺北地方法
院檢察署八十九年度偵字第六七六七、八二八二號）提起上訴，本院判決如左：
    主  文
原判決撤銷。
甲○共同公司負責人，違反公司不得經營登記範圍以外之業務之規定，處罰金新臺幣
伍萬元，如易服勞役，以銀元佰元即新臺幣玖佰元折算壹日，緩刑貳年。
    事  實
一、甲○係逸龍電腦資訊股份有限公司（下稱逸龍公司，址設台北市大安區○○○路
    ○段六五號一樓）登記負責人，其子許聖賓（成年人，未據起訴）為現場負責人
    ，均明知逸龍公司經台北市政府建設局核准登記之所營事業項目「電腦及週邊設
    備買賣與維護、電腦軟體之設計、研究、開發買賣、電腦出租、電腦之設計開發
    、室內外之環境清潔、通訊器材之買賣經銷代理、租賃業、食品飲料零售業及企
    業經營管理顧問」等業務，共同自民國八十八年十月間起，未經核准，擅自在上
    址以「每分鐘一元之代價，利用電腦功能擷取網際網路資料或以電腦裝置由不特
    定人自行攜帶之遊戲光碟片儲存軟體資料，以產生或顯示聲光影像、圖案、動作
    等供來店客人遊戲娛樂」，以此一方式經營公司登記範圍外之「其他娛樂業（公
    司行號營業項目代碼為Ｊ７９９９９０）」業務，先後於八十八年十月十三日、
    八十九年二月十二日、二月十六日、三月八日、三月二十五日及四月二十八日為
    警臨檢及台北市政府建設局稽查查獲。
二、案經台北市政府移送及臺灣臺北地方法院檢察署檢察官自動檢舉偵查起訴。
    理  由
一、右開事實，訊據上訴人即被告甲○除矢口否認有何違反公司法犯行，並以逸龍公
    司係合法設立，該公司原登記營業項目內確有「電腦出租業」之營業登記，提供
    電腦供客人以自備光碟上網、文書處理、發送電子郵件或從事電玩，而非專用於
    電子遊戲，有無違反「電腦出租業」不無疑問云云置辯外，餘均坦承不諱，所供
    核與現場負責人許聖賓供稱情形相符（見偵他三一六一號卷第二三頁反面），而
    逸龍公司經台北市政府建設局核准登記如事實欄所載之所營事業項目，有卷附之
    經濟部公司執照、台北市政府營利事業登記證及公司資料查詢作業所營事業項目
    在卷可稽，逸龍公司上開實際營業方式係公司登記範圍外之「其他娛樂業（公司
    行號營業項目代碼為Ｊ７９９９９０）」，經原審函詢經濟部商業司於八十九年
    十一月二十一日以經（八九）商七字第八九二二三九九０號函復敘明在卷，則逸
    龍公司上開營業行為非屬公司登記營業範圍內之業務甚明。此外，復有台北市政
    府建設局函附之商業稽查紀錄表（八十八年十月十三日、八十九年三月八日、四
    月二十八日查處）、台北市政府執行以電腦網路供人上網遊戲等相關行業聯合稽
    查紀錄表（八十九年二月十六日查處）、台北市政府警察局大安分局瑞安所檢查
    紀錄表（八十九年二月十二日查處）、台北市政府警察局少年警察隊實施檢查紀
    錄表（八十九年三月二十五日查處）等件可按。被告上開所辯無可採信，事證明
    確，犯行堪以認定，應依法論科。
二、公司法第十五條第一項規定公司不得經營登記範圍以外之業務，考其立法意旨無
    非以公司於其設立登記之初既已要求公司負責人登記公司所營營業項目，則公司
    負責人當必依其所登記公司營業範圍為事業之經營，俾求其實際經營事業與登記
    範圍一致，而得使主管機關以其行政監督立場查核公司之營業項目與登記範圍有
    否符合，否則公司可擅自經營登記範圍以外之業務，將使公司法要求公司於其設
    立登記時登記所營事業範圍之規定失其意義（公司法第十九條第一項、第一百零
    一條參照）。被告甲○為逸龍公司負責人，明知該公司所登記經營之事業項目中
    不含「其他娛樂業」業務，竟於上址經營登記範圍以外之該項業務，核其所為，
    係違反公司法第十五條第一項規定，應依同條第三項規定論處。現場負責人許聖
    賓依刑法第三十一條第一項規定，應以共犯論，兩人間就上開犯行互有犯意聯絡
    及行為分擔，皆為共同正犯。原審據以論科，固非無見。然查，原判決未論及共
    同正犯，則有未洽。被告上訴猶執己見，否認犯罪，雖非可採，然原判決既有可
    議，即屬無可維持，應予撤銷改判。爰審酌被告犯罪行為已生危害經濟部對於各
    行業之管理，及其犯罪動機、目的、犯後態度良好等一切情狀，量處如主文第二
    項所示之刑，並諭知易服勞役之折算標準。被告前未曾受有期徒刑以上之刑之宣
    告，有臺灣高等法院檢察署刑案紀錄簡覆表可徵（見原審卷第七頁），查逸龍公
    司業務實則由現場負責人即被告之子許聖賓管理，被告係一介婦女，雖登記為公
    司負責人而難辭應負之刑責，本院認其經此教訓，當知警惕，信無再犯之虞，所
    宣告之刑以暫不執行為適當，爰併諭知緩刑二年，以啟自新。
三、公訴意旨另以被告事實欄內所載犯行，亦涉有違反電子遊戲場業管理條例第二十
    二條、第十五條之罪嫌。訊據被告堅詞否認上開被訴犯行，辯稱：伊並未經營電
    子遊戲場等語。經查，被告以前揭方式經營逸龍公司，是否歸類為「電子遊戲場
    業」管理等疑義，經原審函詢經濟部商業司於八十九年十一月二十一日以經（八
    九）商七字第八九二二三九九０號函復略以：「電子遊戲場業管理條例係採營業
    場所分級及機具分類管理，是以電子遊戲機之軟體之製造或進口前，應先申請評
    鑑分類及查驗貼證（上開條例第六條第一項參照）；前揭所述之營業行為，因無
    固定之遊戲軟體可供評鑑分類及查驗貼證，故礙難適用上開條例規範管理，目前
    將之歸類於公司行號營業項目代碼『Ｊ７９９９９０其他娛樂業（應具體訂明）
    』登記管理」。則被告事實欄所載登記範圍外之營業事項，非屬電子遊戲場業管
    理條例所謂之「電子遊戲場業」，自無由依該條例第十五條規定辦理營利事業登
    記，所為與該條例第二十二條規定之犯罪構成要件自有不符，此外復查無其他積
    極證據足認被告有違反電子遊戲場業管理條例犯行，惟公訴意旨認此部分與前開
    有罪之事實有裁判上一罪關係，爰不另為無罪之諭知，附此敘明。
據上論斷，應依刑事訴訟法第三百六十九條第一項前段、第三百六十四條、第二百九
十九條第一項前段，公司法第十五條第三項、第一項，刑法第十一條前段、第二十八
條、第四十二條第二項、第七十四條第一款、罰金罰鍰提高標準條例第二條、現行法
規所定貨幣單位折算新台幣條例第二條，判決如主文。
本案經檢察官吳國南到庭執行職務。
中      華      民      國    九十      年      三      月     十五     日
                              臺灣高等法院刑事第二十三庭
                                  審判長法  官  劉  靜  嫻
                                        法  官  宋      祺
                                        法  官  吳      燦
右正本證明與原本無異。
不得上訴。
書記官  陳  靜  姿
中      華      民      國    九十      年      三      月     十五     日
附錄：本判決論罪科刑法條全文
公司法第十五條第三項、第一項
公司不得經營登記範圍以外之業務。
公司負責人違反前二項規定時，處一年以下有期徒刑，拘役或科或併科伍萬元以下罰
金，並賠償公司因此所受之損害。


司法院資訊處製作；財團法人民間司法改革基金會備份。
